【裁判字號】    98,監宣,15
【裁判日期】    990112
【裁判案由】    監護宣告
【裁判全文】
臺灣新竹地方法院民事裁定              98年度監宣字第15號
聲  請  人  乙○○
            丙○○
相  對  人  甲○○
上列聲請人聲請輔助宣告事件，本院裁定如下：
    主    文
宣告相對人甲○○為受輔助宣告之人。
選定聲請人乙○○為受輔助宣告之人之輔助人。
聲請程序費用新臺幣壹仟元由受輔助宣告之人負擔。
    理    由
一、聲請意旨略以：聲請人乙○○、丙○○為相對人甲○○之父
    母，因相對人自幼即呈現輕度智能不足，最近因自行申辯三
    門手機，並任意撥打，致電信費用高達新台幣四萬餘元至十
    三萬餘元不等，可認其為意思表示或受意思表示，或辨識其
    意思表示之能力，已顯有不足，為此依法聲請本院准予對相
    對人為輔助宣告等語，並提出戶籍謄本、東元綜合醫院診斷
    證明書為證。
二、按對於因精神障礙或其他心智缺陷，致其為意思表示或受意
    思表示，或辨識其意思表示效果之能力，顯有不足者，法院
    得因本人、配偶、四親等內之親屬、最近一年有同居事實之
    其他親屬、檢察官、主管機關或社會福利機構之聲請，為輔
    助之宣告，民法第15條之1第1項定有明文；法院對於監護之
    聲請，認為未達民法第14條第1 項之程度，而有輔助宣告之
    原因者，得依聲請或依職權以裁定變更為輔助宣告，民事訴
    訟法第624條之3第1項定有明文。
三、經本院於民國（下同）99年1 月25日會同鑑定人即東元綜合
    醫院林正修醫師在新竹縣竹北市東元綜合醫院就相對人現況
    為鑑定時，相對人對本院訊問回答如下：「（電話都是你打
    的嗎？）是的。（是否知道打電話要付費？）第一次打不知
    道。（聲請手機這麼久，為何不知打電話要錢？）我不知道
    打那支電話要這麼多錢。（你怎麼會知道0204開頭這個電話
    號碼？）我打098 開頭的電話，電話裡面小姐告訴我的。」
    等語，有本院99年1 月25日之訊問筆錄在卷可稽，足見相對
    人於本院訊問時意識清楚，對上開訊問內容回答清晰，惟欠
    缺數字、財務觀念，且對日常一般消費習慣之理解、判斷能
    力較差。另參酌鑑定人就相對人之鑑定結果認：綜合相對人
    個人生活史、身體疾病史、精神疾病史、精神狀態檢查、心
    理測驗評估報告及精神科診斷，認相對人為輕度智能障礙，
    受到智能障礙影響，對於一般生活事物之處理有部分困難及
    限制，判斷及決策能力顯有不足；相對人目前的狀況因其心
    智缺陷（輕度智能障礙）致其辨識其意思表示效果之能力，
    顯有不足之程度，建議為輔助之宣告，有該院99年2 月26日
    東秘總字第0980002748號函檢附之精神鑑定報告書在卷可按
    。綜上以觀，相對人顯已因心智缺陷，致辨識其意思表示效
    果之能力，顯有不足之程度。又聲請人係為監護宣告之聲請
    ，惟其已於本院訊問時已當場聲請變更為輔助宣告，有本院
    99年 1月25日訊問筆錄附卷可查，從而，聲請人聲請對相對
    人為輔助宣告，經核並無不合，應予准許。
四、按受輔助宣告之人，應置輔助人；法院為輔助之宣告時，應
    依職權就配偶、四親等內之親屬、最近一年有同居事實之其
    他親屬、主管機關、社會福利機構或其他適當之人選定一人
    或數人為輔助人；法院選定輔助人時，應依受輔助宣告之人
    之最佳利益，優先考量受輔助宣告之人之意見，審酌一切情
    狀，並注意下列事項：（一）受輔助宣告之人之身心狀態與
    生活及財產狀況。（二）受輔助宣告之人與其配偶、子女或
    其他共同生活之人間之情感狀況。（三）輔助人之職業、經
    歷、意見及其與受輔助宣告之人之利害關係。（四）法人為
    輔助人時，其事業之種類與內容，法人及其代表人與受輔助
    宣告之人之利害關係，民法第1113條之1第1項及同條第 2項
    準用第1111條、第1111條之 1分別定有明文。查相對人未婚
    ，聲請人為受輔助宣告之人之父母等情，有戶籍謄本在卷可
    稽；又聲請人乙○○有意願擔任相對人之輔助人，並為聲請
    人丙○○所同意，有本院99年 1月25日訊問筆錄附卷可稽。
    本院參酌前揭上情，認由聲請人乙○○任輔助人，最能符合
    受輔助宣告之人之最佳利益，爰選定聲請人乙○○為其輔助
    人。
五、依民法第1113條之1第2項準用同法第1111條規定，法院為輔
    助之宣告時，應依職權同時指定會同開具財產清冊之人；另
    按輔助宣告之裁定，應同時選定輔助人及指定會同開具財產
    清冊之人，並附理由，民事訴訟法第624條之1第2 項準用同
    法第604條第1項亦有明文。惟受輔助宣告之人並不因輔助宣
    告而喪失行為能力，僅於其為民法第15條之2 列舉之法律行
    為時，應經輔助人同意，且參酌民法第1113條之1第2項規定
    ，亦未準用同法第1099條、第1099條之1 、第1101及第1103
    條之規定，顯見受輔助宣告人之財產，不由輔助人管理乙節
    至明，自毋庸宥於準用之規定而指定會同開具財產清冊之人
    。本件相對人之精神或心智狀況未達監護宣告之程度，而經
    本院對相對人為輔助之宣告，就輔助宣告之設置目的、輔助
    人之性質及職務範圍綜觀，本件並無指定會同開具財產清冊
    之人必要，附此敘明。
六、爰依民事訴訟法第608條第1項、第624條之1第3 項，裁定如
    主文。
中    華    民    國    99    年    1     月    12    日
                  家事法庭    法  官  張百見
以上正本證明與原本無異。
本件關於輔助宣告部分不得抗告；如對其餘部分抗告，須於裁定
送達後10日之不變期間內，向本院提出抗告狀，並繳納抗告費新
台幣1,000元。
中    華    民    國    99    年    1     月    12    日
                              書記官  馮玉玲

司法院資訊處製作；財團法人民間司法改革基金會備份。
